臺灣苗栗地方法院行政訴訟判決  
111年度簡字第24號
111年7月19日辯論終結
原      告  展望通運股份有限公司


代  表  人  鄭玉炲  
被      告  苗栗縣政府環境保護局

代  表  人  陳華盛  
訴訟代理人  黃明雄  
上列當事人間廢棄物清理法事件，原告不服被告民國110年11月3
0日環廢字第1100081179號裁處書，及苗栗縣政府民國111年4月2
9日110年苗府訴字第123號訴願決定，提起行政訴訟，本院判決
如下：
    主  文
訴願決定及原處分均撤銷。
訴訟費用由被告負擔。
    理  由
一、爭訟概要：訴外人林俊佑於民國110年11月11日上午12時20
    分許，駕駛原告所有車號000-0000號車輛（下稱上開車輛）
    ，行經苗栗縣頭屋鄉岡見橋附近土地時，經被告所屬稽查人
    員會同苗栗縣警察局苗栗分局頭屋分駐所（下稱頭屋分駐所
    ）員警稽查，以上開車輛載運剩餘土石方，未隨車持有剩餘
    土石方產生源及處理地點證明文件，違反廢棄物清理法（下
    稱廢清法）第9條第1項規定為由，依同法第49條第2款、環
    境教育法第23條規定，處原告罰鍰新臺幣（下同）18萬元，
    並處環境講習6小時（下稱原處分），經原告提起訴願，仍
    經苗栗縣政府以110年4月29日110年苗府訴字第123號訴願決
    定駁回訴願（下稱訴願決定），原告不服原處分及訴願決定
    提起本訴。
二、原告主張：原告與訴外人永鉅企業股份有限公司（下稱永鉅
    公司）、永瑄股份有限公司（下稱永瑄公司）具有運送契約
    ，當日係永鉅公司先向訴外人正和砂石開發工業股份有限公
    司（下稱正和公司）訂購粗砂後，委託原告派員前往正和公
    司載運再送往永鉅公司竹東廠，故原告僱用之林俊佑係於同
    日上午11時21分許駕駛上開車輛，至正和公司址設苗栗縣○○
    鎮○○里○○○0號之砂石場載運粗砂後，前往永鉅公司竹東廠途
    中，因故接聽電話臨停於苗栗縣頭屋鄉岡見橋附近土地而經
    被告稽查，上開車輛載運之粗砂既未經使用，即非廢清法第
    9條第1項、營建剩餘土石方處理方案所規範之剩餘土石方或
    營建剩餘土石方，自無違反廢清法第49條第2款之情事，原
    處分及訴願決定均有認定事實、適用法律不當之重大明顯瑕
    疵等語。並聲明：訴願決定及原處分均撤銷。
三、被告則以：被告依當日上開車輛載運物品外觀，認定係處理
    廠產出之剩餘土石方，而林俊佑當日未攜帶清除剩餘土石方
    證明，故違反廢清法第9條第1項規定等語，資為抗辯。並聲
    明：原告之訴駁回。
四、兩造協議簡化爭點如下（本院卷第178至180頁，不爭執事項
    並有後列證據可佐，堪予採信）：
  ㈠不爭執事項
  ⒈原告有受永鉅公司、永瑄公司委託，於110年11月1日至同年
    月30日間，至正和公司址設苗栗縣○○鎮○○里○○○0號之砂石場
    載運一分石、二分石及粗砂，並經永鉅、永瑄公司給付運送
    費用（第75頁請款明細、永瑄公司支票）。
  ⒉林俊佑於110年11月11日上午11時21分許，駕駛上開車輛，自
    正和公司址設苗栗縣○○鎮○○里○○○0號之砂石場裝載由永鉅公
    司竹東廠購買之「粗砂46.68噸」後（第27頁正和公司過磅
    單、第77至80頁擷取照片），沿苗栗縣卓蘭鎮、三義鄉、銅
    鑼鄉、公館鄉、頭屋鄉北上行駛（第29至40頁車輛行駛路線
    圖、車輛GPS定位紀錄資料、第71頁公司基本資料）。
  ⒊其後林俊佑於同日上午12時20分許，駕駛上開車輛行經苗栗
    縣頭屋鄉岡見橋附近土地時，經被告所屬稽查人員會同頭屋
    分駐所員警稽查，認林俊佑未攜土石方來源證明相關文件，
    違反廢清法第9條規定（第135至137頁苗栗縣事業廢棄物處
    理稽查紀錄工作單、稽查圖片檔案資料），再經被告通知原
    告陳述意見，原告於同年月18日陳述意見後（第129至131頁
    被告函文、相對人意見陳述書），被告於110年11月30日製
    發裁處書（環廢字第1100081179號），以「環保局於110年1
    1月11日派員會同頭屋分駐所，查獲林俊佑駕駛貴公司權屬
    車輛（車號：000-0000）載運剩餘土石方，行經本縣頭屋鄉
    岡見橋附近土地，查核車輛並未隨車持有剩餘土石方產生源
    及處理地點證明文件，違反廢清法第9條第1項規定」為由，
    認違反廢清法第9條第1項規定，依同法第49條第2款、環境
    教育法第23條規定，處原告罰鍰18萬元，並處環境講習6小
    時（本院卷第121頁，即原處分），該裁處書有送達原告。
  ⒋原告不服原處分於110年12月9日提起訴願（本院卷第109至11
    6頁），經苗栗縣政府以111年5月9日府訴字第1110087406號
    函文檢送110年苗府訴字第123號訴願決定書駁回原告訴願（
    訴願卷第45至49頁，即訴願決定），該訴願決定於同月12日
    送達原告（訴願卷第50頁）。
  ㈡爭執事項
  ⒈林俊佑當日駕駛上開車輛所載運物品，是否屬於廢清法第9條
    第1項後段之剩餘土石方？
  ⒉原告請求撤銷訴願決定及原處分，有無理由？  
五、本院之判斷
  ㈠爭點一：
  ⒈按主管機關得自行或委託執行機關派員攜帶證明文件，進入
    公私場所或攔檢廢棄物、剩餘土石方清除機具，檢查、採樣
    廢棄物貯存、清除、處理或再利用情形，並命其提供有關資
    料；廢棄物、剩餘土石方清除機具應隨車持有載明廢棄物、
    剩餘土石方產生源及處理地點之證明文件，以供檢查（廢清
    法第9條第1項）；又本方案所指營建剩餘土石方之種類，包
    括建築工程、公共工程、其他民間工程及收容處理場所產生
    之剩餘泥、土、砂、石、磚、瓦、混凝土塊等，經暫屯、堆
    置可供回收、分類、加工、轉運、處理、再生利用者，屬有
    用之土壤砂石資源。本方案所指收容處理場所，包括土石方
    資源堆置處理場、目的事業處理場所及其他經政府機關依法
    核准之場所等…（營建剩餘土石方處理方案貳、適用範圍）
    。依上開規定，清除機具須載運廢棄物或剩餘土石方時，方
    有隨車持有載明廢棄物、剩餘土石方產生源及處理地點證明
    文件之義務。
　⒉經查，依不爭執事項⒈、⒉，原告當日係受永鉅公司委託，由
    林俊佑駕駛上開車輛至正和公司載運永鉅公司所購買之粗砂
    ，此亦有本院當庭勘驗原告提出之上開車輛行車紀錄器畫面
    結果得以認定（本院卷第177至178頁勘驗筆錄），而依被告
    所提出當日稽查上開車輛所拍攝之照片，上開車輛所載運之
    物品外觀均屬灰色砂粒，並無摻雜泥、土、石、磚、瓦、混
    凝土塊之情事（本院卷第137頁左上角照片），且經本院函
    詢後，正和公司亦函覆：本公司當日出貨銷售予永鉅公司之
    粗砂來源係向經濟部第三河川局辦理土石採售分離作業申購
    取得疏濬土石，經本公司進廠加工破裂分類為碎石、粗砂、
    細砂銷售等語（本院卷第161頁正和公司函文），並提出經
    濟部水利署第三河川局土石標售契約書、正和公司過磅單、
    正和公司、永鉅公司統一發票為證（本院卷第163至171頁）
    ，足認當日上開車輛所載運者確為永鉅公司向正和公司所購
    得之粗砂，而該等粗砂並非廢棄物、剩餘土石方，亦非建築
    工程、公共工程、其他民間工程及收容處理場所產生之營建
    剩餘土石方。被告雖抗辯如上，然並未提出任何證據證明上
    開車輛載運之粗砂係屬處理廠產出之剩餘土石方，且與上開
    客觀證據內容相悖，礙難採納。
　㈡爭點二：
　⒈次按清除廢棄物、剩餘土石方者，未隨車持有載明一般廢棄
    物、一般事業廢棄物、剩餘土石方產生源及處理地點之證明
    文件者，處6萬元以上30萬元以下罰鍰，並得沒入清除機具
    、處理設施或設備（廢清法第49條第2款）；又法人違反環
    境保護法律或自治條例之行政法上義務，經處分機關處分5,
    000元以上罰鍰者，處分機關並應令該法人指派有代表權之
    人或負責環境保護權責人員接受1小時以上8小時以下環境講
    習（環境教育法第23條）。
　⒉則依上所述，當日上開車輛既非載運廢清法第9條第1項、營
    建剩餘土石方處理方案所規範之廢棄物、剩餘土石方或營建
    剩餘土石方，林俊佑駕駛上開車輛即無隨車持有載明廢棄物
    、剩餘土石方產生源及處理地點證明文件之義務，難認原告
    有何違反廢清法第9條第1項之情事。從而被告依上開規定對
    原告裁罰不爭執事項⒊之原處分，自屬未洽，而不爭執事項⒋
    之訴願決定未予查明，率予駁回原告訴願，亦屬不當，是原
    告求予撤銷為有理由，爰將原處分及訴願決定均予撤銷。
六、本件事證已臻明確，兩造其餘攻擊防禦方法及訴訟資料，經
    本院審酌後核於本判決結果不生影響，爰不逐一論述，併此
    敘明。
七、據上論結，本件原告之訴為有理由，依行政訴訟法第195條
    第1項前段、第98條第1項本文規定，判決如主文。
中　　華　　民　　國　　111 　年　　7 　　月　　21　　日
                  行政訴訟庭　法　官　劉奕榔
以上正本係照原本作成。
如不服本判決，應於判決送達後20日內，向本院提出上訴狀並表
明上訴理由（原判決所違背之法令及其具體內容或依訴訟資料可
認為原判決有違背法令之具體事實），其未載明上訴理由者，應
於提出上訴後20日內向本院補提理由書（上訴狀及上訴理由書均
須按他造人數附繕本，如未按期補提上訴理由書，則逕予駁回上
訴），並應繳納上訴裁判費新臺幣3,000元。
中　　華　　民　　國　　111 　年　　7 　　月　　22　　日
                              書記官  郭娜羽